行　政　法　院　判　決　　　　　　　　　　　　　八十八年度判字第三六六一號
　　原　　　告　甲○○
　　被　　　告　財政部臺北市國稅局
右當事人間因綜合所得稅事件，原告不服行政院中華民國八十七年十月二十三日台八
七訴字第五二二六二號再訴願決定，提起行政訴訟。本院判決如左︰
　　主  文
原告之訴駁回。
　　事  實
緣原告八十四年度綜合所得稅結算申報，被告初查核定綜合所得總額新台幣（下同）
一百九十五萬八千五百十一元，淨額為一百二十六萬九千八百八十一元。原告不服，
就其取自交通部電信訓練所（八十五年七月一日改制為中華電信股份有限公司電信訓
練所，以下簡稱中華電信公司電訓所）薪資所得三萬八千四百元部分，申經復查結果
，未准變更，提起訴願、再訴願，遞遭決定駁回，遂提起行政訴訟。茲摘兩造訴辯
意旨如次：
原告起訴意旨略謂︰按所得稅法第四條第一項第二十三款規定，個人演講鐘點費之收
入免納所得稅，但如與稿費、版稅、樂譜、作曲、編劇、漫畫等收入全年合計超過十
八萬元以上部分，不在此限。本件原告於民國八十四年間至中華電信公司電訓所演講
數場，取得「演講鐘點費」三萬八千四百元，既未超過十八萬元，揆諸首揭規定，即
屬免稅範圍。至於被告機關另依財政部七十四年四月二十三日台財稅字第一四九一七
號函，認本件「演講鐘點費」為「授課鐘點費」，屬行為時所得稅法第十四條第一項
第三類第一款之薪資及提供勞務所得，就此部分經原告訴願，再訴願仍遭駁回。此等
認定，尚有商榷餘地。蓋個人「講演鐘點費」收入，當然係提供勞務之收入，惟所得
稅法第四條第一項第二十三款之所以將「個人演講之鐘點費」收入單獨列出，自有其
特殊考量，即區別於一般公私事業體之「薪資與提供勞務」之收入，惟所得稅應認係
同法第十四條第一項第三類第一款之特別規定，依法律得適用原則，自應適用此特別
規定。財政部另將「演講鐘點費」函釋為「授課鐘點費」，進一步曲解為「薪資所得
」，不無逾越上開所得稅法第四條第一項第二十三款規定之嫌。又查，原告八十四年
度之綜合所得稅，已依法於法定期間內據實填具結算申報書向被告申報，並無拖延漏
報情事。有關原告八十四年度執行業務所得部分，原告業已提供當年度之「執行業務
所得損益計算表」、「執行業務收入明細表」及相關帳冊明細供被告查稽，則被告即
應就原告所提示之各種有關證明所得額之帳證資料，予以核實認定。惟被告就原告所
提示之帳證資料竟未予核實認定，即於八十六年四月間逕依電腦資料核定原告應補繳
八十四年度之綜合所得稅為五十二萬八千三百四十六元，原告不服向被告申請復查，
並再次提示相關帳冊、資料憑證供被告查稽。豈料被告雖註銷前開補稅處分，惟仍未
核實認定，即以原告所製作之帳簿表冊未附憑證或憑證不符為由，再次於八十七年四
月間逕行核定應補繳稅額為四十九萬九千三百九十一元，原告不服，亦已提出復查申
請中。準此，有關原告八十四年度之綜合所得稅總額及應納稅捐，至今仍未獲被告核
定，則被告在原告八十四年度之所得總額、稅率等尚未確定之情形下，如何於八十六
年十月計算出須補繳稅款五千六百六十四元，實容有疑義。甚且被告就原告所得總額
為多次不同之核定，及重覆補稅處分，更顯然違背信賴保護原則，請求判決撤銷原處
分及一再訴願決定等語。
被告答辯意旨略謂︰本件原告薪資所得三萬八千四百元，經向中華電信公司電訓所函
查結果，為原告授課鐘點費並非講演鐘點費，有卷附該訓練所八十六年十二月十日訓
會字第八六Ａ二一○○○一四號函可稽，係屬所得稅法第十四條第一項第三類所稱之
薪資所得，是原核定並無不合，復查決定乃未准變更，並無不合，請求判決駁回原告
之訴等語。
　　理  由
按凡公、教、軍、警、公私事業職工薪資及提供勞務者之所得，為薪資所得，應併計
個人之綜合所得總額，課徵綜合所得稅。又薪資所得之計算，以在職務上或工作上取
得之各種薪資收入為所得額，為行為時所得稅法第十三條、第十四條第一項第三類第
一款所規定。次按公私機關、團體、事業及各級學校，聘請學者、專家專題演講所給
之鐘點費，屬所得稅法第四條第二十三款規定之講演鐘點費，可免納所得稅，但如與
稿費、版稅、樂譜、作曲、編劇、漫畫等全年合計數，超過新台幣十八萬元以上部分
，不在此限。又公私機關、團體、事業及各級學校，開課或舉辦各種訓練班、講習會
，及其他類似性質之活動，聘請授課人員講授課程，所發給之鐘點費，屬所得稅法所
稱之授課鐘點費，亦即同法第十四條第一項第三類所稱之薪資所得，復為財政部七十
四年四月二十三日台財稅字第一四九一七號函所明釋，該函釋與上開法規無違，自得
援用。本件原告八十四年度綜合所得稅結算申報，列報取自中華電信公司電訓所執行
業務所得（演講鐘點費）三萬八千四百元，為免稅之所得。被告機關原核定依據訓練
所填報之扣繳憑單，認係薪資所得，併課原告當年度綜合所得稅。原告訴稱其取得中
華電信公司電訓所演講收入三萬八千四百元，並非薪資所得云云。惟查原告上開所得
，經被告向中華電信公司電訓所函查結果，係原告之授課鐘點費，有該訓練所八十六
年十二月十日訓會字第八六Ａ二一○○○一四號函可稽，原告所得應屬行為時所得稅
法第十四條第一項第三類所稱之薪資所得。被告所訴，為不可採。又被告核定原告綜
合所得總額為一百九十五萬八千五百十一元，淨額為一百二十六萬九千八百八十一元
，原告對於該核定額雖尚有爭執，仍無礙於本件所得係薪資所得之認定，併予明。
綜上所述，被告所為處分，並無違誤，一再訴願決定遞予維持，亦無不合。原告起訴
意旨，非有理由，應予駁回。
據上論結，本件原告之訴為無理由，爰依行政訴訟法第二十六條後段，判決如主文。
中    華    民    國     八十八      年      十      月       七        日
                    行 政 法 院 第 三 庭
                                審 判 長 評  事      曾  隆  興
                                         評  事      蔡  進  田
                                         評  事      鄭  淑  貞
                                         評  事      徐  瑞  晃
                                         評  事      張  瓊  文
右  正  本  證  明  與  原  本  無  異
                                         法院書記官  路  南  玲
中    華    民    國     八十八      年      十      月      十一       日
